【裁判字號】    98,訴,860
【裁判日期】    980825
【裁判案由】    違反槍砲彈藥刀械管制條例
【裁判全文】
臺灣高雄地方法院刑事判決               98年度訴字第860號
公  訴  人  臺灣高雄地方法院檢察署檢察官
被      告  乙○○
選任辯護人  吳春生律師
            鄭伊倫律師
上列被告因違反槍砲彈藥刀械管制條例案件，經檢察官提起公訴
（97年度偵字第18077號），本院判決如下：
    主  文
乙○○無罪。
    理  由
一、公訴意旨略以：被告乙○○基於持有改造手槍及制式子彈之
    犯意，於民國97年6 月23日前之某時起，持有具殺傷力之改
    造手槍1 支及口徑9mm 之制式子彈1 顆。嗣經警於97年6 月
    23日經乙○○同意進入其高雄市鼓山區○○○○路31號7 樓
    住處搜索，在其房間內扣得前開改造手槍、制式子彈而查獲
    。因認被告涉犯槍砲彈藥刀械管制條例第8 條第4 項之持有
    改造手槍罪、同條例第12條第4 項之持有制式子彈罪嫌等語
    。
二、證據能力之判斷：
  (一)按被告以外之人於審判外之言詞或書面陳述，除法律有規定
    者外，不得作為證據，刑事訴訟法第159 條第1 項定有明文
    。又本條所謂「法律有規定者」，係指本法第159 條之1 至
    第159 條之5 及第206 條等規定，及性侵害犯罪防治法第15
    條第2 項、兒童及少年性交易防制條例第10條第2 項、家庭
    暴力防治法第28條第2 項、組織犯罪防制條例第12條及檢肅
    流氓條例中有關秘密證人筆錄等多種刑事訴訟特別規定之情
    形。次按法院或檢察官得囑託醫院、學校或其他相當之機關
    、團體為鑑定，或審查他人之鑑定，並準用第203 條至第20
    6 之1 之規定，刑事訴訟法第208 條第1 項定有明文。又依
    刑事訴訟法第198 條及第208 條規定，偵查中有關鑑定人之
    選任及鑑定機關之囑託，應由檢察官為之，但為因應實務之
    現實需求，對於司法警察機關調查中之案件，或有量大或急
    迫之情形，如檢察官針對該類案件之性質認為當然有鑑定之
    必要者，基於檢察一體之原則，有概括選任鑑定機關之必要
    ，該鑑定人或鑑定機關亦應視同受承辦檢察官所選任或囑託
    而執行鑑定業務，其等出具之書面鑑定報告應屬刑事訴訟法
    第206 條所定之傳聞例外，當具有證據能力。經查：1.卷附
    之內政部刑事警察局（以下簡稱「刑事警察局」）指紋鑑定
    書、法務部調查局指紋鑑定書各1 份，分別為檢察官及本院
    囑託鑑定機關鑑定所出具之書面鑑定報告，依上揭規定即應
    認具有證據能力。2.又查刑事警察局係經臺灣高雄地方法院
    檢察署檢察長概括選任之槍彈鑑定機關〔臺灣高雄地方法院
    檢察署92年10月23日雄檢楠文字第0921000294號函及函附臺
    灣高雄地方法院檢察署檢察長概括選任鑑定人或囑託鑑定機
    關（團體）名冊參照〕，是本案司法警察於案件未移送檢察
    官偵查前之調查犯罪階段，先行將查扣之槍枝證物送請檢察
    機關核定之專責鑑定機關即刑事警察局實施鑑定有無殺傷力
    、比對彈底紋路等，基於檢察一體原則，該鑑定機關亦應視
    同受承辦檢察官所選任或囑託而執行鑑定業務，故卷附刑事
    警察局做成之槍彈鑑定書、相關鑑定結果說明函文資料等件
    ，乃刑事訴訟法第206 條所定之鑑定人書面報告，屬傳聞證
    據法則之例外，應具有證據能力。
  (二)又按測謊鑑定，係依一般人若下意識刻意隱瞞事實真相時，
    會產生微妙之心理變化，例如：憂慮、緊張、恐懼、不安等
    現象，而因身體內部之心理變化，身體外部之生理狀況亦隨
    之變化，例如：呼吸急促、血液循環加速、心跳加快、聲音
    降低、大量流汗等異常現象，惟表現在外之生理變化，往往
    不易由肉眼觀察，乃由測謊員對受測者提問與待證事實相關
    之問題，藉由科學儀器（測謊機）紀錄受測者對各個質問所
    產生細微之生理變化，加以分析受測者是否下意識刻意隱瞞
    事實真相，並判定其供述是否真實；測謊機本身並不能直接
    對受測者之供述產生正確與否之訊號，而係測謊員依其專業
    之學識及經驗，就測謊紀錄，予以客觀之分析解讀。至於測
    謊鑑定究竟有無證據能力，刑事訴訟法並無明文規定，實務
    上，送鑑機關依刑事訴訟法第208 條第1 項規定，囑託鑑定
    機關為測謊檢查，受囑託機關就檢查結果，以該機關名義函
    覆原囑託之送鑑機關，該測謊檢查結果之書面報告，即係受
    囑託機關之鑑定報告，該機關之鑑定報告，形式上若符合測
    謊基本程式要件，包括：1.經受測人同意配合，並已告知得
    拒絕受測，以減輕受測者不必要之壓力。2.測謊員須經良好
    之專業訓練與相當之經驗。3.測謊儀器品質良好且運作正常
    。4.受測人身心及意識狀態正常。5.測謊環境良好，無不當
    之外力干擾等要件，即賦予證據能力。本件卷附之法務部調
    查局測謊報告書1 份，係本院囑託法務部調查局執行測謊檢
    查所出具之鑑定報告，本院經核閱該測謊報告書所附參考資
    料，認為本件測謊人員易繼湘係經過適當之測謊專業訓練，
    有美國測謊協會（American Polygraph Association）證書
    1 份在卷可憑（見本院卷一第65頁），而受測人即被告瞭解
    其等有拒絕接受測謊之權利，仍同意接受測謊，且其於受測
    前日睡眠時間雖僅約3 、4 小時，而有頭暈、疲勞等症狀，
    但身心狀況並無其他不適情形等情，則有被告簽立之測謊同
    意書、身心狀況調查表可證（見本院卷一卷第59頁），而本
    次實施測謊檢查所使用之儀器於測驗前有檢查紀錄功能，無
    故障因素，測謊環境亦無外界干擾因素，始進行測謊，測謊
    程式亦使用符合程式之控制問題法、混合問題法詢問受測者
    等節，亦有測謊資料明細表、生理紀錄圖、測謊問卷題組等
    件在卷可參（見本院卷一第58頁反面、60至64頁）。據上，
    本案卷附之測謊鑑定書係本院囑託法務部調查局對於被告進
    行測謊檢查，經依規定程序做成之測謊鑑定結果，依法自有
    證據能力。
  (三)按被告以外之人於偵查中向檢察官所為之陳述，除顯有不可
    信之情況者外，得為證據，刑事訴訟法第159 條之1 第1 項
    定有明文，本件證人丙○○、丁○○、張運鴻於偵查中之陳
    述，均於證述前具結，亦無證據顯示檢察官在偵查時有不法
    取供之情形，且據證人做成證據之外部情狀，亦無證據顯示
    上開證述有顯不可信之情況，揆諸首揭說明，證人丙○○、
    丁○○、張運鴻於偵查中之證述應有證據能力。
  (四)按被告以外之人於審判外之陳述雖不符刑事訴訟法第159 條
    之1 至之4 等4 條之規定，而經當事人於審判程式同意作為
    證據，法院審酌該言詞陳述或書面陳述作成時之情況，認為
    適當者，亦得為證據；當事人、代理人或辯護人於法院調查
    證據時，知有前項不得為證據之情形，而未於言詞辯論終結
    前聲明異議者，視為有前項之同意，刑事訴訟法第159 條之
    5 定有明文。經查卷附之刑事警察局98年3 月11日函文及函
    附「槍枝殺傷力鑑定說明」文件資料，與本案所引用之其他
    被告以外之人於審判外做成之書面陳述等件，為被告以外之
    人於審判外所為之書面陳述，屬傳聞證據，且無刑事訴訟法
    第159 條之1 至之4 等4 條規定情形，經被告同意引用作為
    本案證據，亦無刑事訴訟法第159 條之1 至之4 等4 條規定
    情形，又檢察官、被告均已知悉上開證據均屬傳聞證據，且
    於本院言詞辯論終結前均未聲明異議。本院審酌上開證述於
    作成時亦無任何不適當之情況，認以之作為本案之證據，應
    屬適當，是上開證據均應有證據能力。
三、按被告未經審判證明有罪確定前，推定其為無罪；又犯罪事
    實應依證據認定之，無證據不得認定犯罪事實，不能證明被
    告犯罪或其行為不罰者，應諭知無罪之判決，刑事訴訟法第
    154 條第1 項、第2 項、第301 條第1 項分別定有明文。又
    事實之認定，應憑證據，如未能發現相當證據，或證據不足
    以證明，自不能以推測或擬制之方法，為裁判基礎（最高法
    院40年度臺上字第86號判例參照）。另認定犯罪事實所憑之
    證據，雖不以直接證據為限，間接證據亦包括在內；然而無
    論直接或間接證據，其為訴訟上之證明，須於通常一般之人
    不致有所懷疑，而得確信其為真實之程度者，始得據為有罪
    之認定，倘其證明尚未達到此一程度，而有合理之懷疑存在
    時，即無從為有罪之認定，亦有最高法院76年度臺上字第49
    86號判例可資參照。
四、公訴意旨認被告涉有槍砲彈藥刀械管制條例第8 條第4 項之
    持有改造手槍罪、同條例第12條第4 項之持有制式子彈罪嫌
    ，無非係以：被告之供述，證人丙○○、高峰銘、丁○○、
    張運鴻之證述，及扣案之改造手槍1 支、制式子彈1 顆、內
    政部警政署刑事警察局97年7 月24日刑鑑字第0970095299號
    槍彈鑑定書1 份、高雄市政府警察局楠梓分局搜索扣押筆錄
    、扣押物品目錄表、現場照片等件為其主要之論據。訊據被
    告則堅決否認有何持有改造手槍、持有制式子彈犯行，辯稱
    ：我於97年6 月23日雖警方同意搜索，且警察有從我房間拿
    出扣案槍彈，但我不知道警察是從我房間哪裡拿出來的，而
    我確定那是張運鴻栽贓的，我與張運鴻認識很久，我們因為
    職棒簽賭問題而有糾紛，當天下午約4 、5 點左右，張運鴻
    先砸我的車，後來又不斷打電話來約我打架，約晚上8 時許
    ，我就和幾個朋友拿棒球棒去打張運鴻家大門，我回到家之
    後張運鴻就帶著警察到我家，說我持有槍枝，要搜索我家，
    一開始警察沒搜到槍枝，張運鴻聲稱可能是在我車上，警察
    才帶我到地下室停車場看，這時張運鴻與其他警察留在我屋
    內，上來以後警察還是沒找到槍，張運鴻稱不可能會沒有，
    要警察仔細找，警察最後才在我房間內找到槍，但是當時我
    並不在房內，那時是聽到有人說有槍，很多警察跑進房內，
    我則是警察將槍枝拿到客廳才看到的等語。經查：
  (一)本件被告持有改造手槍案件查獲之緣由，係於97年6 月23日
    晚間，高雄市政府警察局楠梓分局員警丁○○接獲張運鴻報
    案，指稱被告到其住處開槍滋事，即由偵查隊隊長丙○○率
    領員警丁○○、高峰銘及其他員警多人前往張運鴻住處，此
    時張運鴻在家中並向警方表明被告剛剛率眾前往其住處大門
    外開槍射門，但已經離開了，員警即又與張運鴻一起前往被
    告位於美術北三路31號7 樓之住處，經張運鴻於該社區大樓
    大廳撥打電話與被告聯繫後，員警即上樓並詢問被告是否同
    意搜索其住處，被告同意後，員警即入內搜索，嗣員警即在
    被告住處之臥房內發現扣案之改造手槍及手槍彈匣內裝之制
    式子彈1 顆等事實，均為被告所不爭執，且分別經證人張運
    鴻、丙○○、丁○○、高峰銘等人於警詢、偵查及本院審理
    中證述明確，且有扣案之改造手槍1 支、制式子彈1 顆、彈
    殼3 顆、高雄市政府警察局楠梓分局搜索扣押筆錄、扣押物
    品目錄表、現場照片、本院98年7 月21日勘驗被告住處監視
    錄影器之勘驗筆錄、監視錄影翻拍畫面等在卷可資佐證（見
    警卷第9 至15頁，偵卷第90至93頁，本院卷二第21至24、26
    、27頁），自堪以認定。又上開扣案之改造手槍經送刑事警
    察局鑑定結果，認為：扣案手槍1 支（槍枝管制編號：0000
    000000號）認係改造手槍，由仿SIGSAUER廠P226型半自動手
    槍製造之槍枝，換裝土造金屬槍管而成，擊發功能正常，可
    供擊發適用子彈使用，認具殺傷力；送鑑子彈1 顆，認係口
    徑9mm 制式子彈，經試射可擊發，認具殺傷力等語，有刑事
    警察局97年7 月24日刑鑑字第0970095299號槍彈鑑定書可參
    （見偵卷第33至36頁）；此外，上開性能檢驗法經刑事警察
    局以98年3 月11日刑鑑字第0980029449號函文稱：「非制式
    槍枝」於第一次送鑑經以「性能檢驗法」鑑定後，確認具有
    殺傷力者，對於再次要求續以「動能檢驗法」實際測試鑑定
    者，其於裝填子彈適當（即裝填適量底火、火藥、金屬彈丸
    等，使成為適合送鑑槍枝所擊發之「適用子彈」）之情況下
    ，最具威力之發射動能，均可達20焦耳/ 平方公分以上，足
    以穿入人體皮肉層，此一事實業經實務長久驗證（94年底至
    97年4 月間共測試達131 支「非制式槍枝」），送鑑槍枝 (
    槍枝管制編號0000000000) 業經本局採以國、內外槍彈鑑定
    領域共同認可之「性能檢驗法」鑑定完畢，確認具有殺傷力
    無誤等語（見審訴卷第18至21頁），從而，亦堪認扣案之手
    槍經刑事警察局以上開「性能檢驗法」檢驗後，已足確認具
    有殺傷力無疑。
  (二)然而被告被警查獲以後，始終堅稱上開槍枝並非其所有，而
    以上開情詞置辯。而以本案扣案槍枝並非直接在被告身上查
    獲，而係在被告房間內被查獲，又在員警搜索被告住處過程
    中，張運鴻確實停留在被告屋內等事實以觀，被告辯稱扣案
    之改造手槍非其所有等語，即非全無可能。又經本院依職權
    送請法務部調查局對被告進行測謊試驗，經該局於被告於受
    測時身心狀況尚可情況，而所使用測謊儀器於測驗前紀錄功
    能正常，測謊環境亦無外界干擾因素下，以控制問題法、混
    合問題法詢問被告：「是你將槍枝藏放在房間內嗎？」、「
    扣案槍枝是你所有嗎？」等問題，被告均予以否認，而上開
    問題經測試結果，被告均未呈情緒波動反應，研判未說謊之
    事實，有法務部調查局98年6 月18日調科參字第0980033566
    0 號測謊報告書測謊報告書在卷可證（見本院卷一第51至67
    頁），從而，足堪證明被告辯稱扣案改造手槍非其所有等情
    詞非屬虛構之詞，是則被告是否有檢察官起訴之犯行，實不
    無疑問。
  (三)再張運鴻上開住處大門於前揭時間、地點，確曾被人持棍棒
    敲擊後，再持槍射擊等節，業經高雄市政府警察局刑事鑑識
    中心人員前往現場勘查，經勘查結果略為：現場大門分為內
    、外兩層，外門中間有鑲框玻璃，外門高200 公分、寬110
    公分，玻璃面長158 公分、寬53公分，距地19.5公分，距左
    側框28.5公分，計有4 處疑似槍擊且呈輻射狀彈著點及9 處
    硬物敲擊痕跡；又依據現場大門玻璃毀損之態樣研刊，應係
    先遭棍棒敲擊後 (現場編號Hl- H9），再遭硬物高速撞擊造
    成呈幅射狀之孔洞 (現場編號SI-54） 等語明確（見偵卷第
    53至56頁），是此部分之事實應堪認定。又查，證人張運鴻
    向員警提出遭人槍擊遺留於現場之彈殼3 顆，經送刑事警察
    局檢驗結果，認為並非自扣案之改造手槍擊發一節，經內政
    部警政署刑事警察局以97年7 月24日刑鑑字第0970095299號
    槍彈鑑定書鑑定結果稱：送鑑彈殼3 顆，經比對結果，其彈
    底特徵紋痕均相吻合，認均係由同一槍枝所擊發；另與同案
    送鑑槍枝 (槍枝管制編號0000000000) 試射彈殼比對結果，
    其彈底特徵紋痕均不相吻合，認均非由該槍枝所擊發等語（
    見偵卷第33至37頁、偵卷第86頁反面至88頁反面、偵卷第94
    至98頁），是足認在張運鴻住處發現之彈殼3 顆，與上開扣
    案之改造手槍無關。又證人張運鴻另於97年7 月1 日，因涉
    嫌於高雄市○○○路、仁愛三街路口，駕駛車號3650-XL 號
    自小客車與謝政修駕駛之車號5623-XC 號自小客車發生擦撞
    ，即持隨身攜帶之改造手槍對謝政修車輛連開5 槍，隨即與
    女友陸依齡棄車徒步逃逸，經員警據報到場處理後，扣得現
    場遺留之彈殼5 顆等節，有高雄市政府警察局97年8 月4 日
    高市警鑑字第0970045501號函及函附偵查報告1 份在卷可參
    （見偵卷第110 至114 頁），又該扣案彈殼經送刑事警察局
    鑑定比對彈底特徵結果，該局以97年7 月30日刑鑑字第0970
    112683號函稱：送鑑「3650-XL 及5623-XC 自小客車涉槍擊
    案」案內彈殼5 顆 (編號7-11) ，經與本局所建涉槍檔存資
    料比對結果，發現與高雄市政府警察局楠梓分局97年6 月25
    日高市警楠分鑑字第0970014382號刑事案件證物採驗紀錄表
    送鑑之「乙○○涉嫌違反槍砲彈藥刀械管制條例案」一案內
    之彈殼參顆彈底特徵紋痕相吻合，認均係由同壹槍枝所擊發
    等語（見偵卷第38頁）；再該案扣得由張運鴻持有之改造手
    槍（槍枝管制編號：0000000000號）亦經送刑事警察局進行
    試射，並就彈底紋痕比對鑑定結果，經該局以97年12月4 日
    刑鑑字第0970186528號函稱：「張運鴻涉嫌違反槍砲彈藥刀
    械管制條例案」本案手槍（槍枝管制編號：0000000000號）
    試射之彈殼，與高雄市政府警察局97年7 月8 日高市警鑑字
    第97068 號刑事案件證物採驗紀錄表送鑑「3650-XL 及5623
    -XC 自小客車涉槍擊案」內彈殼5 顆，其彈底特徵紋痕亦均
    相吻合，認均係由該槍枝所擊發；另與高雄市政府警察局楠
    梓分局97年6 月25日高市警楠分鑑字第0970014382號刑事案
    件證物採驗紀錄表送鑑「乙○○涉嫌違反槍砲彈藥刀械管制
    條例案」內彈殼3 顆，其彈底特徵紋痕均相吻合，認均係由
    該槍枝所擊發等語（見偵卷第160 頁）。綜上，雖張運鴻於
    案發後向警方提出彈殼3 顆以證明被告持槍枝至其住處大門
    前射擊之事實，但經上述查證結果，該3 顆彈殼實質上係證
    人張運鴻自己所持之另一把槍枝擊發，足認應與被告毫無關
    係；此外，由前開高雄市政府警察局刑事鑑識中心現場勘查
    報告可知，張運鴻住處大門係先被人以棍棒敲擊以後，才被
    開槍射擊，則被告辯稱其只有帶人去敲張運鴻住處大門，並
    未射擊該大門，該大門是之後才遭人射擊等情節，與現場勘
    查之情形一致，亦不無可能。從而，證人張運鴻指稱被告於
    案發當天持槍射擊其住處大門云云，即不無栽贓嫁禍、羅織
    被告入罪之嫌疑。
  (四)又楠梓分局偵查隊隊長丙○○當日帶同楠梓分局員警前往被
    告住處搜索時，有讓張運鴻進入被告住處，業經論述如前，
    又於搜索過程中，員警並未全程錄音、錄影等節，業經證人
    丙○○於偵查中證稱：因為當天進入被告屋內搜索是緊急狀
    況，所以沒有錄影等語（見偵卷第7 頁）；又於本院審理時
    證稱：當天因為非常急迫，我們所有的人都在忙集會遊行的
    事，故我調人以防彈背心跟盾牌為第一優先，至於錄影設備
    我想後面有到就好，因為人沒有辦法一口氣到達那邊，所以
    我們分批，後來搜證錄影帶都有到，只是速度比較慢一點，
    從第一現場到第二現場總是要經過聯絡，但事後有就整個現
    場情況補錄影等語屬實（見本院卷二第52頁）。又員警進入
    被告房內搜索後不久，被告陪同員警察看其自小客車車廂而
    至地下室，此時張運鴻仍逗留在被告住處內之事實，亦經證
    人丙○○於審判中證稱：當天我們先作人員清場，發現被告
    跟張運鴻在現場激烈爭執、對罵，後來被告說他的車子被砸
    ，我研判那個情形很詭異，我派人去看車，的確回報說車子
    有被砸爛的情形，我們同事有帶被告一起下去搜索車子等語
    明確（見本院卷二第54頁）。據上，由員警上開搜索程序觀
    之，員警在搜索過程中確實讓與被告有利害衝突之第三人即
    張運鴻停留於被告屋內，甚至於中途被告為陪同員警至地下
    室檢查車廂而離開其住處時，張運鴻仍在被告屋內逗留，則
    員警當日進行之搜索確有若干瑕疵，另參酌當日員警搜索被
    告住處係從23日晚上10時至隔日凌晨0 時左右，於過程未全
    程進行錄影，對被告自有未盡公平合理之處，員警當天所進
    行搜索程序既有上開可議之處，則員警於當日搜索程序中扣
    得之改造手槍，即無法完全排除被告所辯稱係遭人栽贓之可
    能性。
  (五)另證人即員警丁○○於偵查中固證稱：我全程參與97年6 月
    23日搜索被告住處，據我所見，張運鴻不曾進入搜到槍的房
    間內過，搜索全程，我都在客廳、陽台、大門外面的電梯口
    附近，張運鴻都在我的視線範圍，當天我的任務就是要看著
    張運鴻，所以我都盡可能在他附近看著他，所以張運鴻應該
    沒有機會進過搜到槍的房間等語；證人丁○○復證稱：就我
    所見，我的確沒有看到張運鴻衝到搜到槍的房間內等語（見
    偵卷第130 、131 頁）。惟查，證人丙○○於97 年6月24日
    內勤檢察官訊問時，曾證稱：我們到房間看，房間內的床櫃
    放置的籃子內有一件黑色衣服，被告說是他昨天穿過準備要
    換洗的，我順手拿起黑色衣服看看，看到籃子有一把槍，槍
    內有彈匣內有子彈一顆，我問被告槍的來源，被告說不知道
    等語；又證人丙○○經檢察官訊以：「當時臥室內是否還有
    人？」，答稱：「臥室內有張運鴻。」，訊以：「張運鴻是
    否動過穿衣服的籃子？」，答稱：「我沒有看到。」，再訊
    以：「為何張運鴻會在臥室？」，答稱：「帶我們去。」等
    語（見偵卷第7 頁）；另證人丙○○於97年11月28日檢察官
    訊問時，經檢察官訊以：「據丁○○警員說張運鴻一直坐在
    客廳內，你可否確認？」，改證稱：「當天搜索時間很長，
    我的印象不是非常清楚，如果丁○○能確定的話，還是要以
    丁○○為主」等語，與其先前陳述不符，惟以證人丙○○所
    稱「如果丁○○能確定的話，還是要以丁○○為主」之說法
    觀之，亦足見證人丙○○亦不能確認丁○○說法屬實，僅表
    示就此事丁○○應較瞭解而已，是即便證人丙○○改變說詞
    ，亦未能明確證稱當日張運鴻從未曾進入過被告臥房內一事
    屬實；又參酌證人丙○○係於案發隔日即97年6 月24日晚間
    立即接受內勤檢察官訊問，此時證人當未及考量過多利害關
    係，且較無受其他證人陳述影響或干擾之虞，且距離案發時
    間較近，證人之記憶亦應較為清晰明確，至於嗣後證人丙○○雖改變說詞，惟其亦自承不能確定張運鴻是否有進入被告
    臥房，是堪認就上開不符之處，仍應以證人丙○○接受內勤
    檢察官詢問時證述之內容較真摯而貼近其本意。從而，就員
    警搜索過程中，張運鴻是否曾經進入過被告臥房，抑或一直
    被監控於客廳或玄關，證人丁○○上開證述與證人丙○○受
    內勤檢察官訊問之證述並不相符，自難遽以採為不利於被告
    之證據。
  (六)證人張運鴻於97年12月12日檢察官訊問時固證稱：案發當日
    搜索全程我最多只有在客廳、房間的門口，我沒有走進房間
    過，當天不只丁○○，我周圍至少還有4 、5 個警員盯著我
    ，他們禁止我走來走去，也禁止我進入被告房間，所以後來
    我一直蹲在陽台抽菸，根本沒機會進入被告房間，扣案槍枝
    絕不可能是我帶去放的等語（見偵卷第142 頁）。惟就本案
    案發當日張運鴻向員警報案稱：被告槍擊其住處大門等情詞
    ，有栽贓嫁禍被告之嫌疑，已如前述，則張運鴻本身即涉及
    誣告犯嫌，又倘如上開扣案手槍確實為其所有，其亦可能因
    而涉及持有改造手槍、持有制式子彈等罪嫌，證人張運鴻自
    身於本案中亦罪嫌重大，且利害與被告相對，則其所述內容
    不無嫁禍或卸責予被告之可能，應認為證人張運鴻上開證述
    憑信性甚低，亦不得執為不利於被告之認定。
  (七)再者，檢察官曾將扣案之改造手槍送請刑事警察局進行指紋
    鑑定，經該局鑑定結果略以：送鑑證物經化驗結果，其所顯
    現之指紋，因紋線特徵點不足，無法比對等語，有刑事警察
    局98年1 月5 日刑紋字第0980000371號鑑驗書可證（見偵卷
    第162 頁）；又本院再將扣案改造手槍送請法務部調查局鑑
    定，經該局鑑定結果略以：送驗已用氰丙烯酸酯指紋採取法
    處理之槍技，經檢視其槍身及彈匣後，於槍身發現有殘缺損
    紋2 枚，惟該2 枚指紋均因印面過小，特徵點不足，致無法
    進行比對等語，有法務部調查局98年4 月13日調科貳字第09
    800233520 號鑑定書1 份可參（出處：審訴卷第48至49頁）
    。亦足見並無直接證據證明被告曾經接觸或持有扣案改造手
    槍之事實。
  (八)再按持有槍械之刑責非輕，持有槍械者為脫免罪責，自會盡
    可能避免警方查緝，應無將槍枝置於容易被尋獲之位置，再
    同意偵查人員入內蒐證，自陷於不利之情境之理。本案係被
    告自行同意員警進入其住處內搜索，又員警於上樓以前，尚
    由張運鴻透過社區管理員與被告聯繫後，方乘坐電梯上樓，
    業如前述，又員警還在大廳時，管理員即已通知被告有警察
    隨同張運鴻前來一節，據證人丙○○於內勤檢察官訊問時證
    稱：我們到那裡，張運鴻與被告聯繫，被告請張運鴻上樓，
    我們向管理員表示身分，該處有門禁，我們就一起上去，管
    理員已經告訴被告警察來等語明確（見偵卷第6 、7 頁）；
    再經由本院當庭勘驗案發當日被告住處大樓大廳及電梯之監
    視錄影檔案結果，確認當天張運鴻係於晚間10時30分56秒至
    10時31分19秒時從管理員室撥打電話聯絡被告，又從10時31
    分19秒至10時33分22秒，張運鴻與員警陸續從管理員室往電
    梯方向前進，嗣後張運鴻與員警於晚間10時34分22秒起陸續
    進入電梯內，至晚間10時35分18秒起陸續走出電梯等節，有
    本院98年7 月21日勘驗筆錄1 份可參（見本院卷二第22至23
    頁）。則倘若上開扣案改造手槍確實為被告持有，被告應有
    約4 分鐘左右之充裕時間可將扣案之改造手槍藏放於更為隱
    密處所，或甚至丟棄至屋外，或者從一開始即拒絕讓員警進
    入屋內搜索，以爭取更多時間處理槍枝，然被告竟僅將扣案
    改造手槍放置於目標明顯之洗衣籃內，即開門讓警察入內搜
    索，完全不擔心員警很可能搜得該槍枝，與一般持有槍械之
    人之反應不同，此更足佐證被告證稱扣案之改造手槍非其所
    有等情詞，應與事實相符。
  (九)據上，本案被告始終堅決否認持有扣案之改造手槍犯行，其
    說詞前後均甚為一致，又經本院送測謊鑑定結果，證實被告
    並無說謊反應；又參酌本案最初張運鴻向警方報案指稱被告
    持槍射擊其住處大門之情節，已堪認與事實不符，另從員警
    搜索至查獲槍枝之過程，亦有未盡周全之處，且據證人丙○○偵查中所述，當時張運鴻確曾進入被告臥房內，是即無法
    完全排除被告確有遭他人栽贓之可能性；再被告於員警在住
    處樓下大廳時，已知道員警到場之事，倘其有持有扣案之改
    造手槍，竟未掌握時機，先行移至安全處所後，再邀請員警
    進入，反而放於不甚隱密處所，而讓員警搜獲，亦與常情不
    合。是綜合以上事證觀之，已足認為被告辯稱扣案之改造手
    槍並非其所有等語，應非子虛，是僅以檢察官所提出前開事
    證，即不足以證明被告有何持有扣案改造手槍（含彈匣內制
    式子彈1 顆）之犯罪嫌疑。
五、綜上所述，本案依檢察官所提事證，就被告被訴之犯罪事實
    ，尚未達於通常一般之人均不致有所懷疑，而得確信為真實
    之程度。此外，復查無其他積極證據足資證明被告有公訴意
    旨所指之犯行，是檢察官起訴被告之犯罪事實，即屬不能證
    明，揆諸首揭法律、判旨，自應由本院諭知被告無罪之判決
    。
據上論斷，應依刑事訴訟法第301 條第1 項，判決如主文。
本案經檢察官甲○○到庭執行職務。
中    華    民    國    98    年    8     月    25    日
                  刑事第八庭    審判長法  官  洪能超
                                      法  官  林建鼎
                                      法  官  陳思帆
以上正本證明與原本無異。
檢察官如不服本判決，應於收受本判決後10日內向本院提出上訴
書狀，其未敘述上訴理由者，並得於提起上訴後10日內向本院補
提理由書狀（均須按他造當事人之人數附繕本）「切勿逕送上級
法院」。
被告不得上訴。
中    華    民    國    98    年    8     月    25    日
                                      書記官  李宗諺


司法院資訊處製作；財團法人民間司法改革基金會備份。
